臺灣高等法院民事裁定
111年度抗字第620號
抗   告   人  黃騰瑩
相   對   人  薩摩亞商玫瑰國際企業股份有限公司（ROSE 
              HOUSE INTERNATIONAL ENTERPRISES LTD.）


兼法定代理人  黃騰輝
上列抗告人因與相對人薩摩亞商玫瑰國際企業股份有限公司等間
請求返還提存物聲明異議事件，對於中華民國111年3月23日臺灣
臺北地方法院111年度事聲字第23號裁定提起抗告，本院裁定如
下：
    主      文
原裁定及原法院司法事務官於民國一一一年三月三日所為一一一
年度司聲字第二三五號裁定均廢棄。
臺灣臺北地方法院九十九年度存字第二四九一號提存事件抗告人
所提存之擔保金新臺幣壹佰萬元，准予返還。
抗告費用由相對人負擔。
    事實及理由
一、抗告人向原法院聲請返還原法院99年度存字第2491號（下稱
    系爭提存事件）之提存物即新臺幣（下同）500萬元（下稱
    系爭提存款）其中100萬元，經原法院司法事務官以111年度
    司聲字第235號裁定駁回（下稱原處分），抗告人對之聲明
    異議，原法院以111年度事聲字第23號裁定駁回（下稱原裁
    定）。抗告人不服，提起本件抗告，略以：系爭提存款之提
    存人雖有伊與WEALTH SKY INTERNATIONAL CO.,LTD.（下稱W
    EALTH SKY公司）、陳永祥、翁一緯、吳俊賢（下合稱WEALT
    H SKY公司等4人），惟系爭提存款係現金應屬可分，伊與WE
    ALTH SKY公司等4人間並非連帶關係，伊已催告相對人就系
    爭提存款行使權利，因相對人未行使權利，伊得聲請返還系
    爭提存款其中5分之1即100萬元。原處分及原裁定以伊與WEA
    LTH SKY公司等4人就聲請返還系爭提存款之債權為不可分，
    抗告人不得單獨催告相對人行使權利並聲請返還系爭提存款
    其中100萬元為由，駁回伊之聲請及異議，顯有違誤，應予
    廢棄，並准予返還系爭提存款其中100萬元等語。
二、按訴訟終結後，供擔保人證明已定20日以上之期間，催告受
     擔保利益人行使權利而未行使，或法院依供擔保人之聲請
    ， 通知受擔保利益人於一定期間內行使權利並向法院為行
    使權利之證明而未證明者，法院應依供擔保人之聲請，以裁
    定命 返還其提存物，民事訴訟法第104條第1項第3款定有明
    文。前開規定，於其他依法令供訴訟上之擔保者準用之，為
    同 法第106條所明定。查抗告人與WEALTH SKY公司等4人依
    原法院99年度全字第125號假扣押裁定（下稱系爭假扣押裁
    定），以系爭提存事件為相對人提存系爭提存款後，就相對
    人之財產為假扣押強制執行（案列原法院99年度司執全字第
    967號，下稱系爭假扣押執行），嗣抗告人對相對人提起之
    本案訴訟經本院106年度重上更㈠字第36號（下稱第36號）判
    決其敗訴確定後，系爭假扣押裁定經原法院以108年度全聲
    字第31號裁定廢棄，相對人聲請撤銷系爭假扣押執行，經執
    行法院准許並撤銷執行命令，抗告人已於110年10月4日以存
    證信函催告相對人於20日內就系爭提存款行使權利，該存證
    信函已於同年月5日送達相對人，惟相對人迄未行使權利等
    情，業經抗告人提出系爭假扣押裁定、系爭提存事件之提存
    書、第36號判決書、判決確定證明書、相對人聲請撤銷假扣
    押強制執行狀、執行法院撤銷執行命令之通知、原法院撤銷
    假扣押裁定、裁定確定證明書、存證信函及郵件收件回執為
    證（見司聲字卷第4-42頁），並調取系爭假扣押裁定及系爭
    假扣押執行事件全卷核閱明確，且經原法院、臺灣臺中地方
    法院、臺灣士林地方法院函覆本院相對人並無對抗告人提起
    訴訟事件繫屬（見本院卷第55-80頁），堪認與民事訴訟法
    第104條第1項第3款及第106條規定相符。
三、次按數人負同一債務或有同一債權，而其給付可分者，除法
    律另有規定或契約另有訂定外，應各平均分擔或分受之，民
    法第271條前段定有明文。抗告人已催告相對人行使權利，
    相對人迄未行使，其聲請返還系爭提存款其中5分之1即100
    萬元，是否有理，說明如下：　　
　㈠抗告人與WEALTH SKY公司等4人共同繳納系爭提存款，為共同
    提存人，該擔保金係金錢，給付可分，故抗告人等5人各自
    對提存所有5分之1擔保金本息之返還請求權（本院110年度
    重上字第276號判決及最高法院111年度台上字第1368號裁定
    意旨參照）。又相對人另案聲請對WEALTH SKY公司等4人之
    財產為強制執行時，亦主張系爭提存款為可分，而聲請就彼
    等4人對於系爭提存款中各5分之1即100萬元為強制執行，經
    執行法院核發扣押命令，原法院提存所函覆就WEALTH SKY公
    司等4人對於系爭提存款之「應有部分」同意扣押，若無餘
    額則無法同意扣押，嗣相對人於108年2月12日再以民事陳述
    意見狀表明系爭提存款為可分，WEALTH SKY公司等4人各有1
    00萬元得為強制執行之責任財產等情（原法院105年度司執
    字第10992號、108年度司執字第2563號）；另有其他債權人
    及法務部行政執行署各分署就吳俊賢、陳永祥、翁一緯對於
    系爭提存款之權利為強制執行，提存所亦函覆就彼等對於系
    爭提存款之「應有部分」同意扣押，若無餘額則無從同意扣
    押（原法院107年度司執字第107655號、108年度司執字第27
    915號、第29445號、第45915號、第48590號、第88738號、
    第113125號、第127397號、第136292號、109年度司執字第5
    521號、第84877號、第97468號、109年度執助字第12065號
    、12066號、第12067號、第12070號、第12083號、110年度
    司執字第56854號），經本院調取系爭提存事件卷核閱明確
    ，堪認系爭提存款為可分之債，其中各5分之1分別為該提存
    人5人之責任財產。相對人既未就抗告人對於系爭提存款其
    中100萬元行使權利，抗告人自得依民事訴訟法第104條第1
    項第3款及第106條規定，聲請返還該100萬元。
　㈡再查，相對人起訴依雙方簽訂之「Rose House China Holdin
    gs Co.,Ltd.股權、授權、技術讓渡協議書」（下稱系爭協
    議）第13條約定，請求抗告人與WEALTH SKY公司等4人給付
    違約金，抗告人與WEALTH SKY公司等4人則提起反訴依同條
    約定，請求相對人給付違約金，並聲請系爭假扣押裁定，故
    抗告人與WEALTH SKY公司等4人之假扣押請求為上開約定之
    違約金債權。徵諸相對人為系爭協議之甲方，抗告人為系爭
    協議之丙方，WEALTH SKY公司等4人為系爭協議之乙方，乙
    方與丙方之權利義務內容各不相同，並無同勝同敗之合一確
    定關係；且依系爭協議第13條約定：「三方如有一方違約（
    違反上述任何一條，即視同違約），違約之一方得賠償另外
    二方一倍釋股合約金額並自願放棄法律先訴抗辯權，不得提
    出異議」（見原法院99年度全字第125號卷第8、28-30頁）
    ，依民法第271條規定，該違約金應由違約一方賠償其餘二
    方，即違約一方平均負擔賠償金額，並由其餘二方平均受領
    等情，業經第36號確定判決認定明確（見司聲字卷第30頁正
    反面之第36號判決理由㈣⒈）。準此，抗告人與WEALTH SKY
    公司等4人請求相對人給付違約金之債權應屬可分，並無連
    帶關係，抗告人與WEALTH SKY公司等4人應平均分受相對人
    給付之違約金，則彼等5人以該違約金債權聲請系爭假扣押
    裁定，共同提出擔保金500萬元後，就相對人之財產於1500
    萬元範圍內為假扣押強制執行，該擔保金亦應由彼等5人平
    均分擔。從而，抗告人主張依民法第271條前段規定，其得
    聲請返還系爭提存款其中5分之1即100萬元，堪認有據。
四、綜上所述，抗告人依民事訴訟法第104條第1項第3款及第106
    條規定，聲請裁定返還系爭提存款其中100萬元，應予准許
    。從而，原處分駁回抗告人之聲請，於法尚有未合，原裁定
    維持原處分，裁定駁回抗告人之異議，亦有未當。抗告論旨
    指摘原裁定及原處分不當，聲明廢棄，為有理由。 
五、據上論結，本件抗告為有理由，爰裁定如主文。　　
中　　華　　民　　國　　111 　年　　8 　　月　　3 　　日
                  民事第二十五庭
                      審判長法  官  謝碧莉
                            法  官  楊惠如
                            法  官  林晏如
正本係照原本作成。
不得再抗告。

中　　華　　民　　國　　111 　年　　8 　　月　　4 　　日

  　　　　　　　　　　　　　書記官  簡維萍